最高法院刑事判決　　　　　　　　　　　　　　　　　八十八年度台非字第七一號
　　上訴人　最高法院檢察署檢察總長
　　被　告　甲○○
右上訴人因被告違反電信法案件，對於台灣高等法院台中分院中華民國八十六年九月
十八日第二審確定判決（八十六年度上訴字第一四七七號，起訴案號：台灣台中地方
法院檢察署八十五年度偵字第二○八六二號），認為違法，提起非常上訴，本院判決
如左：
    主  文
原判決關於違背法令部分撤銷。
    理  由
非常上訴理由稱：「按判決不適用法則或適用不當者為違背法令。刑事訴訟法第三百
七十八條定有明文。依本件原判決事實欄之記載，被告除收受綽號『阿良』等人所交
付，由不詳姓名者所擅自燒錄拷貝潘光智等人向中華電信股份有限公司所承租之行動
電話號碼000000000、000000000、000000000號之序號
與內碼之行動電話三支，連續在台中縣市等地，盜用各該行動電話器材及設備通信外
，並將自林建岳處取得之行動電話空機二支，於八十五年九月十四日，至台中縣豐原
市與一不詳姓名之成年男子，基於共同犯意，由該不詳姓名之男子，為被告燒錄拷貝
余張雪美向中華電信股份有限公司所承租之行動電話號碼000000000號之序
號與內碼於各該空機上，被告即盜用各該行動電話供己通信，取得免付電話費之不法
利益。查：行動電話手機之電子序號及內碼，僅手機製造廠商及行動電話通信業者（
如本件之中華電信股份有限公司）有權製作。該電子序號及內碼輸錄於行動電話手機
之電腦電磁紀錄內，係供行動電話通信業者之電腦網路交換控制中心比對查核，以決
定是否准許該手機使用者通信之用。屬於被告行為時刑法第二百二十條、第二百十條
所規定之準私文書。被告盜拷他人行動電話電子序號及內碼於空白手機上供己通信之
用，係一行為觸犯刑法第二百二十條、第二百十條及電信法第五十六條第二項之罪。
其於盜拷他人行動電話電子序號及內碼於空機之後再進而持以通信，則係一行為觸犯
刑法第二百十六條、第二百二十條、第二百十條及電信法第五十六條第一項之罪。其
收受他人盜拷之行動電話用以通信，亦同。原判決竟謂電信法第五十六條之規定係特
別法，毋庸再論被告以行為時刑法第二百二十條、第二百十條之罪，被告製造電信器
材後，持以通信，其使用之行為，為高度之製造行為所吸收，僅論以電信法第五十六
條第二項之製造電信器材，供自己盜用他人電信設備通信一罪，置其餘罪名於不論，
其法則之適用，顯不適當。案經確定，攸關法律之正確適用，爰依刑事訴訟法第四百
四十一條、第四百四十三條提起非常上訴，用予糾正。」等語。
本院按行動電話手機（話機）之電子序號及內碼，係手機製造廠商及行動電話通信業
者方有權自行或授權他人製作，將之輸錄於行動電話手機之電腦電磁紀錄內，供行動
電話通信業者之電腦網路交換控制中心比對查核，以決定是否准許該手機使用者通信
之用。該電子序號及內碼，非但屬電信法第五十六條第二項所指之電信器材，同時合
於永續狀態中表示一定用意證明之刑法文書概念，自屬刑法第二百二十條第二項（民
國八十六年十月八日修正前之第二百二十條）、第二百十條之準私文書。又電信法第
五十六條第二項所定「製造或變造電信器材，供自己或他人盜接或盜用他人電信設備
通信」罪，係指以意圖供自己或他人盜接或盜用他人電信設備通信為目的，僅有製造
或變造電信器材之行為，而尚無盜接或盜用他人電信設備通信之行為。觀諸立法本旨
，當以此一製造或變造行為，與已進而盜接或盜用他人電信設備通信之行為，對通信
安全之危害，無分軒輊，為保障電信設備合法使用者之權益，認為同有處罰之必要。
是苟意圖供自己盜用他人電信設備通信，而盜拷他人行動電話之序號、內碼在自己之
行動電話手機內，此一盜拷行為，除犯偽造準私文書罪外，尚成立電信法第五十六條
第二項之罪。而刑法上之法規競合，係指同一犯罪構成要件之一個犯罪行為，因法規
之錯綜關係，同時有數個法條可以適用，乃依一般法理，擇一適用之謂。電信法第五
十六條第二項製造或變造電信器材罪行，未必均有偽造準私文書犯行（譬如盜接他人
有線電話接線箱線路之變造電信器材行為），故二罪間顯非屬於同一犯罪構成要件，
自無法規競合之可言，而係以一個盜拷行為，同時觸犯電信法第五十六條第二項之罪
及刑法偽造準私文書罪之想像競合犯，其中偽造準私文書部分，因係同時侵害手機製
造廠商及行動電話通信業者之法益，觸犯二個偽造準私文書罪，亦屬想像競合犯，均
應從一重論以一偽造準私文書罪。至於電信法第五十六條第一項之罪，以「意圖為自
己或第三人不法之利益，使用有線、無線或其他電磁方式，盜接或盜用他人電信設備
通信者」為要件；其構成要件之「盜接或盜用他人電信設備通信」之方式，原不侷限
於製造或變造電信器材之行為，是與同條第二項之罪間，尚無低度與高度行為之必然
關係。如以盜拷他人行動電話序號、內碼在自己行動電話手機內之方式，遂行盜用他
人電信設備通信者，固係犯電信法第五十六條第一項及第二項之罪，二罪間有方法結
果之關係，應依牽連犯之例從一重論擬；但盜拷偽造後之盜打行使行為，屬一行為同
時觸犯二罪名之想像競合犯，又應從一重依刑法第二百十六條、第二百二十條第二項
、第二百十條之行使偽造準私文書罪論處，原偽造準私文書罪之低度行為，則為高度
之行使行為所吸收，不另論罪。迭次連續盜打盜用，並應論以連續犯。依原判決所確
認之事實，被告甲○○係基於意圖為自己不法利益之概括犯意，連續取得已由姓名不
詳者盜拷他人行動電話序號與內碼之行動電話手機三支，另推由姓名不詳之三十餘歲
男子盜拷他人行動電話序號與內碼在被告所持二支行動電話手機內，上開五支手機均
由被告持以多次盜打使用他人電信設備通信等情。揆諸前開說明，被告應依刑法第二
百十六條、第二百二十條第二項（修正前之第二百二十條）、第二百十條之連續行使
偽造準私文書罪處斷，其與該姓名不詳者間有犯意聯絡及行為分擔，為共同正犯。乃
原判決認電信法第五十六條第二項製造電信器材，供自己盜用他人電信設備罪，其本
質當然含有同條第一項意圖為自己不法之利益以無線方式盜用他人電信設備通信罪在
內，又電信法第五十六條就盜拷他人行動電話並意圖為自己不法之利益持以使用之行
為已設有特別處罰之規定，自無庸再論以刑法之偽造文書罪，而僅論被告以共犯電信
法第五十六條第二項之罪，顯有適用法則不當之違背法令。案經確定，非常上訴意旨
執以指摘，洵有理由，因原判決尚非不利於被告，應由本院僅將原判決關於違背法令
部分撤銷，以資糾正。
據上論結，應依刑事訴訟法第四百四十七條第一項第一款前段，判決如主文。
中      華      民      國    八十八    年      三      月     十二     日
                              最高法院刑事第一庭
                                  審判長法官  施  文  仁
                                        法官  陳  炳  煌
                                        法官  張  淳  淙
                                        法官  林  錦  芳
                                        法官  蔡  清  遊
      右正本證明與原本無異
                                              書  記  官
中      華      民      國    八十八    年      三      月     十七     日
